【裁判字號】    97,訴,106
【裁判日期】    970515
【裁判案由】    偽證
【裁判全文】
臺灣臺東地方法院刑事判決               97年度訴字第106號
公  訴  人  臺灣臺東地方法院檢察署檢察官
被      告  甲○○
                    （另案在臺灣泰源技能訓練所執行中）
上列被告因偽證案件，經檢察官聲請簡易判決處刑（97年度偵字
第555號），本院行簡式審判程序，判決如下：
    主  文
甲○○證人，於檢察官偵查時，於案情有重要關係之事項，供前
具結，而為虛偽陳述，累犯，處有期徒刑參月。
    事  實
一、甲○○前曾因竊盜案件，經臺灣宜蘭地方法院以96年度易緝
    字第4號判處有期徒刑5月確定，嗣經同院以96年度聲減字第
    143號裁定減為有期徒刑 2月又15日確定，而於民國96年7月
    21日縮刑期滿執行完畢在案，竟猶不知悔改，於96年9月6日
    晚上9時5分許至同時41分許之間，在臺灣宜蘭地方法院檢察
    署第三偵查庭內，由該署96年度偵字第3532號、第3617號、
    第3631號、第3953號及第4036號甲○○竊盜案件之承辦檢察
    官，於偵查時就堯守義、丙○○有無涉及上開案件竊盜犯行
    之重要關係事項，以證人身分訊問甲○○，經諭知具結義務
    及偽證處罰，並命其朗讀結文後具結，復依法告以其恐因陳
    述致自己受竊盜罪之刑事追訴，得拒絕證言後，其明知堯守
    隆與丙○○二人均未參與該案之竊盜犯行，惟為敷衍應付承
    辦檢察官之調查，仍於前揭具結後，放棄拒絕證言權，先供
    承其於96年8月14日下午1時許，在宜蘭縣冬山鄉○○路79號
    竊取女用咖啡色手提包，並拿走手提包內現金新臺幣（下同
    ）3,000 元等語，並證稱：「我跟堯守隆說79號裡面有人，
    堯守隆說裡面沒有人，可以進去拿。他機車沒有熄火，停在
    81號路口，叫我進去拿，拿了之後，堯守隆叫我上車，把我
    載到五結鄉利澤簡海邊，從竊取的皮包內拿給我 3,000元，
    並叫我自己坐計程車回家」等不實事項，復證述其於同年月
    19日晚上 7時30分許，在同縣五結鄉○○路○段627號，與丙
    ○○竊取游傳智所有之車牌號碼U3-4028號自用小客車1輛等
    情，並證稱：「我走過去，看到車內有鑰匙，我跟丙○○講
    車內有鑰匙，他進去開車，我在車子旁邊，他叫我騎腳踏車
    到五結鄉○○路，他把車上全部衣服都丟在那邊，後他叫我
    將車子開到羅東鎮○○路 ○段靠近東安社區的停車場，會有
    人來開到臺北縣石碇鄉解體，我的代價 4,000元，但被開羅
    警員查獲，且他錢還沒拿給我」等不實事項，而對於堯守隆
    與丙○○有無共同參與其竊盜犯行之重要事項，故為虛偽之
    陳述，足以影響於上揭案件偵查之結果。嗣分別於96年 9月
    27日、同年10月25日，在該署96年度偵字第3532號、第3953
    號及第4036號案件偵查中，經承辦檢察官訊問後，甲○○始
    供承丙○○、堯守隆均未涉及前揭竊盜案件，而自白上揭偽
    證犯行。
二、案經臺灣宜蘭地方法院檢察署檢察官自動檢舉呈請臺灣高等
    法院檢察署檢察長令轉臺灣臺東地方法院檢察署檢察官偵查
    起訴。
    理  由
一、本案被告甲○○所犯係死刑、無期徒刑、最輕本刑為 3年以
    上有期徒刑以外之罪，亦非高等法院管轄之第一審案件，而
    被告於本院行準備程序中就被訴事實為有罪之陳述，經告知
    簡式審判程序之旨，並聽取公訴人及被告意見後，本院合議
    庭依刑事訴訟法第 273條之1第1項規定，裁定由受命法官獨
    任進行簡式審判程序，合先敘明。
二、上揭犯罪事實，業據被告甲○○於本院審理中坦白承認，核
    與證人丙○○於偵訊時所結證之情節相符（見宜蘭地檢96他
    844卷頁23-26），並有臺灣宜蘭地方法院檢察署96年9月6日
    96年度內勤字第3號案件之訊問筆錄及證人結文各1份（見宜
    蘭地檢96偵3532卷頁9-11）、同年月27日96年度偵字第3532
    號、同年10月25日96年度偵字第3953號、第4036號訊問筆錄
    各 1份（見宜蘭地檢96偵3953卷頁6、18、96偵4036卷頁7）
    、臺灣宜蘭地方法院檢察署檢察官96年度偵字第3532號、第
    3617號、第3631號、第3953號、第4036號起訴書 1份、臺灣
    宜蘭地方法院96年度訴字第551號刑事判決1份附卷可稽，足
    認被告自白與事實相符，本案事證明確，被告犯行洵堪認定
    ，應予依法論科。
三、論罪與量刑：
  (一)按檢察官因告訴、告發、自首或其他情事知有犯罪嫌疑者，
    應即開始偵查，刑事訴訟法第228條第1項定有明文，是檢察
    官偵查犯罪，乃係其主觀上依一般刑事犯罪偵查經驗判斷即
    可知有犯罪嫌疑而開始，並不以客觀事實是否存在為必要，
    亦非必以傳訊被告為偵查活動之發軔，此觀同法第228條第3
    項規定自明。又檢察官如已依法定偵查方法進行案情調查，
    縱嗣後未依偵查實務之事務分配，將偵查案件送分「偵案」
    或「他案」，以為後續之偵查或另為其他處置，仍難執此形
    式而認偵查活動尚未開始。查被告甲○○於96年9月6日，在
    臺灣宜蘭地方法院檢察署96年度偵字第3532號等案件偵查中
    ，向承辦檢察官供承其分別與堯守義、丙○○有共同竊盜之
    犯行，促使檢察官主觀上知堯守義、丙○○有犯罪嫌疑，因
    而將被告轉以證人身分訊問，並依法命其具結，而對堯守隆
    與丙○○有無共同參與竊盜之重要事項進行調查，並於同年
    月10日將該案發交宜蘭縣警察局羅東分局繼續調查，有臺灣
    宜蘭地方法院檢察署96年度偵字第3532號發交司法警察機關
    調查指揮書1份附卷可考（見宜蘭地檢96偵3532卷頁36-40）
    ，是檢察官就堯守隆、丙○○竊盜案件所為之證人訊問，自
    屬刑事訴訟法第228條第1項所稱之開始偵查，尚不因被告嗣
    於同年月27日、同年10月25日坦認偽證犯行，檢察官因而未
    將偵查中之堯守隆、丙○○竊盜案件，另簽分他案調查或簽
    分偵案終結偵查，亦未以被告身分傳訊堯守隆、丙○○，而
    有所不同。又按刑法上之偽證罪，為形式犯，不以結果之發
    生為要件，證人於供前或供後具結，而就案情有重要關係之
    事項，故為虛偽陳述，其犯罪即成立，而該罪所謂於案情有
    重要關係之事項，係指該事項之有無，足以影響於裁判之結
    果者而言，至於其虛偽陳述，法院已否採為裁判或檢察官據
    為處分之基礎，或有無採為基礎之可能，皆於偽證罪之成立
    要無影響（最高法院71年臺上字第8127號判例意旨參照）。
    查被告於臺灣宜蘭地方法院檢察署檢察官前開案件偵查中之
    證詞既非屬實，雖最終未為該案承辦檢察官所採，然依前揭
    說明，要與偽證罪責之成立不生影響。
  (二)核被告於檢察官前揭案件偵查時，以證人身分供前具結，故
    為虛偽不實之陳述，係犯刑法第 168條之偽證罪。聲請簡易
    判決處刑書認係犯刑法第 169條之罪，顯係誤載，並經公訴
    人當庭更正。又同時對數人偽證或虛偽陳述之內容為複數，
    因偽證罪所侵害之法益係國家審判權，自僅構成一個偽證罪
    ，尚難認係一行為而觸犯數罪名，最高法院31年上字第1807
    號判例亦同斯旨。是被告偽證之對象雖有堯守隆、丙○○二
    人，然其侵害國家審判權之法益仍屬單一，應僅成立一罪。
  (三)被告有如事實欄所載之論罪科刑及執行情形，有卷附臺灣高
    等法院被告前案紀錄表 1份可憑，其受有期徒刑之執行完畢
    後，5 年以內故意再犯本案法定刑為有期徒刑以上之罪，為
    累犯，應依法加重其刑。再按刑法第 172條之規定，並不專
    在獎勵犯罪人之悛悔，而要在引起偵查或審判機關之易於發
    見真實，以免被偽證人終於受刑事追訴與處罰，故不論該被
    告之自白在審判前或審判中，自動或被動，簡單或詳細，一
    次或二次以上，並其自白後有無翻異，苟其自白在所偽證之
    案件裁判確定以前，即應依該條減免其刑，最高法院31年上
    字第345號判例意旨參照。查被告於檢察官偵查中即於96年9
    月27日、同年10月25日偵訊時，業已自白其上開偽證犯行，
    檢察官嗣未就堯守隆、丙○○竊盜案件另簽分他案調查，或
    簽分偵案終結偵查，亦未在被告所涉竊盜案件中，以堯守隆
    、丙○○為共同被告提起公訴等情，業經本院核閱全案卷證
    無訛，並有丙○○之臺灣高等法院被告前案紀錄表、前揭起
    訴書及刑事判決各 1份在卷可憑，是被告既於前揭竊盜案件
    偵查中即自白其偽證犯行，顯足以使偵查機關易於發見真實
    ，並使被偽證人終未受刑事追訴及審判，參諸上開說明，被
    告仍屬於其所偽證之案件裁判確定前自白，自應適用刑法第
    172 條之規定減輕其刑，併先加後減之。爰審酌被告前有竊
    盜等多項前案紀錄，有前揭卷附臺灣高等法院被告前案紀錄
    表及刑事判決可按，素行尚非良善，又藐視證人到庭作證應
    據實陳述之義務，以證人身分作證時，恣意虛捏情詞，就案
    情重要事項為虛偽證言，有使司法機關為無益之調查，並陷
    於錯誤之危險，對司法權之正確行使已生相當之妨害，惟念
    及其於偵查中及時坦承犯行，妨礙司法機關調查之情狀尚非
    重大，且態度尚可，兼衡酌其犯罪之動機、目的、手段、生
    活狀況、智識程度及公訴人之求刑尚屬允當等一切情狀，量
    處如主文所示之刑。
據上論斷，應依刑事訴訟法第452條、第273條之1第 1項、第299
條第1項前段，刑法第168條、第172條、第47條第1項，判決如主
文。
本案經檢察官乙○○到庭執行職務
中    華    民    國    97    年    5     月    15    日
                  刑事第四庭  法  官  劉正偉
以上正本證明與原本無異。
如不服本判決應於收受本判決後10日內向本院提出上訴書狀；上
訴書狀應敘述具體理由。未敘述上訴理由者，應於上訴期間屆滿
後20日內向本院補提理由書狀（均須按他造當事人之人數附繕本
）。「切勿逕送上級法院」。
告訴人或被害人對於本判決如有不服，請書具不服之理由狀，請
求檢察官上訴者，其上訴期間之計算係以檢察官收受判決正本之
日期為準。
                              書記官  王希文
中    華    民    國    97    年    5     月    15    日
附錄論罪科刑法條全文：
中華民國刑法第168條
於執行審判職務之公署審判時或於檢察官偵查時，證人、鑑定人
、通譯於案情有重要關係之事項，供前或供後具結，而為虛偽陳
述者，處7年以下有期徒刑。


司法院資訊處製作；財團法人民間司法改革基金會備份。
